【裁判字號】    95,抗,387
【裁判日期】    950406
【裁判案由】    保全證據
【裁判全文】
臺灣高等法院民事裁定                   95年度抗字第387號
抗  告  人  中國信託商業銀行股份有限公司
法定代理人  乙○○
代  理  人  連元龍律師
            陳建瑜律師
抗告人因與庚○○等間保全證據事件，對於中華民國95年2月27
日臺灣臺北地方法院95年度聲字第463號所為裁定提起抗告，本
院裁定如下：
    主  文
抗告駁回。
抗告訴訟費用由抗告人負擔。
    理  由
一、抗告人於原法院聲請意旨略以：（一）相對人庚○○、丙○
    ○、甲○○、丁○○、戊○○及己○○（以下簡稱庚○○等
    六人）為抗告人銀行之信用卡持卡人，惟相對人庚○○、丙
    ○○、甲○○、丁○○及戊○○分別自2005年（即民國94年
    ）8月21日、9月5日、9月7日、10月14日及9月4日起，於第
    三人藍新科技股份有限公司（下稱藍新公司）所設立之易付
    網（EZPAY）開設帳號，大量以抗告人之信用卡交易付款，
    截至2006年（即95年）1月初，已分別累計新台幣（下同）
    8,854,629元、6,120,445元、1,680,258元、2,942,711元及
    2,192,994元，共計21,791,047元之信用卡刷卡金額，其中
    多數係於同一時段且短時間內以不超過30,000元之金額線上
    刷卡交易。經細譯此等交易記錄，發現上開相對人等信用卡
    有諸多異常交易情形，例如2005年12月8日自中午12時20分
    起至19時39 分止，相對人庚○○、丙○○、戊○○、己○
    ○、陳玉英等連續刷卡達159筆之多！而對照上開易付網刷
    卡記錄，2005年12月8日亦有142筆之多！同年10月13日相對
    人等亦於短時間內進行40筆交易，對照同日易付網刷卡，亦
    有31 筆之多（此僅舉其部分為例）。由於易付網乃網際網
    路之線上付款機制，並非實際交易之對象，且此等線上付款
    機制係因應新興之網路消費交易而生，因仍有交易安全問題
    尚待克服，故多用於個案性小額網路交易消費付款。如相對
    人等短短3個多月時間，透過線上付款機制刷卡2,179萬餘元
    之鉅款，根本難以想像；而單日數十筆甚至上百筆之線上刷
    卡付款，亦與正常實體商家刷卡付款，甚至線上交易付款，
    完全不同，難免疑竇！相對人上開情事，直接涉嫌違反易付
    網之「使用者服務條款」五、會員的守法義務及承諾規定第
    1、2、3、6、7款規定。（二）另相對人己○○係附卡持卡
    人，2005年10月7日及9日先後以丙○○之附卡於澳洲刷卡13
    筆，同年月13日竟先於凌晨2:55~2:57、3:03以丙○○與庚
    ○○之附卡在國內刷卡3萬元之金額4筆，嗣於同日9:53 及
    13:22又於遠在南半球的澳洲以丙○○之附卡消費之不合理
    之處。同樣情形，亦發生於己○○10月31日、11月10日及11
    月30日之刷卡行為，足見上開時間有己○○以外之人使用其
    信用卡。（三）上開數百筆不正常交易，抗告人基於保護消
    費者權益之立場，已數度致電相對人等提出合理解釋，或立
    即停止無實質交易之虛偽金額往來，但遭相對人等拒絕。抗
    告人不得已，遂於相對人等提出合理說明、解釋前暫時停止
    信用卡之使用，然卻遭相對人向新聞、電子媒體指控抗告人
    銀行違約。為儘速解決爭議，抗告人爰於95年1月21日製發
    存證信函予相對人等，具體詳述各該持卡人不正常交易紀錄
    ，請具體提出說明，但仍未獲回覆。（四）相對人等以異於
    一般消費常態之方式，大量使用抗告人之信用卡刷卡，而其
    方式更確切違反前揭財政部頒信用卡定型化契約範本及抗告
    人之信用卡約定條款第6條第2項至第4項所規定之「僅授權
    持卡人『本人』使用，不得讓與、轉借或以其他方式將占有
    轉讓予第三人或交其使用、持卡人使用自動化設備進行交易
    ，不得使第三人知悉交易密碼、持卡人不得與第三人或特約
    商店偽造虛構不實交易行為取得利益」之約定，抗告人有權
    停止聲請人等信用卡之使用 (確認聲請人與相對人等間之信
    用卡契約關係已不存在)，並依法追索其利用上開虛偽不實
    交易套取之不法利益（不當得利請求權）。（五）為明瞭相
    對人等2千餘萬元之交易商品或服務為何？交易對象為何？
    交易過程如何？基於信用卡業務機構應對於信用卡之交易安
    全負善良管理人之注意義務，有賴對於第三人即易付網所屬
    之藍新公司關於相對人等之登錄帳號資料，予以保全，裨益
    釐清兩造權益或將來訴訟所需。因本件應予保全之證據乃儲
    存於第三人藍新公司電腦磁碟中之網路交易資料，除該公司
    之磁碟外，並無其他任何紙本實體保存。鑑於現代網路交易
    之頻繁、儲存資料之鉅量但硬碟容積之有限，電腦公司勢必
    定時3至6個月間即需清除舊資料以儲存新資料，本件上開不
    正常交易記錄最早發生於94年8月間，迄今已近4個月，實有
    聲請保全系爭電腦資料證據之必要性與迫切性！復以爭議經
    媒體報導後已喧擾多日，抗告人因礙於銀行法及電腦處理個
    人資料保護法之規定，無法提出相對人等之交易紀錄以受公
    評，惟聲請人基於維護信用卡正常使用，避免持卡人取巧集
    結親友之信用卡，共謀創造虛偽不實之交易套取利益，不斷
    增高信用卡道德危險，實有必要重申上開約定條款之規定，
    而此亦符合財政部頒信用卡業務機構管理辦法所規定信用卡
    之本質及業務機構之責任。為此，抗告人僅得對上開不正常
    信用卡交易之發生及資料存取之網路付款機制所屬人藍新公
    司，聲請對此等電腦資料加以保全，無論就釐清事實以受公
    評，抑或追究責任以彰法治，實有其迫切之必要性，並裨益
    將來釐清權益與責任等語。並聲明：第三人藍新科技股份有
    限公司應將相對人庚○○、丙○○、甲○○、丁○○、戊○
    ○及己○○等6人於易付網（WWW.EZPAY.COM.TW）登錄帳號
    自2005年8月1日起至2006年1月10日止之全部交易記錄，包
    括為付款人時之付款日期、金額、信用卡資料、受款人、交
    易主旨及說明，以及為受款人時之付款人、受款日期、金額
    、轉存銀行帳戶資料、交易主旨及說明等，於本案訴訟終結
    前予以保存並製作磁碟及書面紀錄等語；原法院駁回其聲請
    ，抗告人不服提起抗告。
二、按民事訴訟法第368第1項固規定證據有滅失或礙難使用之虞
    者，得向法院聲請保全。惟就有滅失之虞所欲保全之證據，
    須為已起訴或將起訴訴訟案件原因事實有關之證據，且該證
    據若滅失即無其他證據可證明該事實者，始有保全之必要，
    如所欲保全之證據縱滅失，然尚有其他證據可證明該事實者
    ，即無保全該證據之必要。此觀同法第370條第1項保全證據
    之聲請，應表明應保全之證據、依該證據應證之事實、應保
    全證據之理由；第2項更規定應保全證據之理由應釋明之自
    明。經查，抗告人僅泛稱鑑於現代網路交易之頻繁、儲存資
    料之鉅量但硬碟容積之有限，電腦公司勢必定時3至6個月間
    即需清除舊資料以儲存新資料，本件上開不正常交易記錄最
    早發生於94年8月間，迄今已近4個月，有聲請保全系爭電腦
    資料證據之必要性與迫切性云云，其對於前揭證據將滅失之
    事實，顯未能有所釋明。而聲請人既自陳上開證據現由訴外
    人藍新公司保存中，亦無滅失之虞。況經原法院函查，據藍
    新公司函復稱該公司之會員或商家之交易紀錄均保存一年，
    有該公司復函一件在卷可稽，是上開交易紀錄並無將於短期
    內滅失之情形；況信用卡持卡人以信用卡簽帳交易，僅能於
    特約商店為之，發卡銀行均有其交易資料，此觀各信用卡發
    卡銀行每月寄發予各持卡人之帳單自明，此乃眾所週知之事
    實；抗告人亦自陳「抗告人銀行因礙於銀行法及電腦處理個
    人資料保護法之規定，無法提出相對人等之交易紀錄以受公
    評」，顯然抗告人已持有相對人等之交易資料紀錄可證明其
    主張之事實，其聲請就第三人藍新科技股份有限公司所持有
    之相對人等之交易資料紀錄予以保全，即無必要。至抗告人
    持有之相對人等之交易資料紀錄，於訴訟外雖因法律規定應
    保守秘密，然於訴訟進行中，依民事訴訟法規定提出於法院
    以為證據，自為法律所許可，並無礙難使用可言。抗告人之
    聲請核與民事訴訟法第368條第1項規定不合，不應准許。原
    法院駁回抗告人之聲請，並無不合，抗告意旨，指摘原裁定
    不當，求予廢棄，為無理由，應予駁回。
三、據上論結，本件抗告為無理由，依民事訴訟法第495條之1第
    1項、第449條第1項、第95條、第78條，裁定如主文。
中    華    民    國    95    年    4     月    6     日
                  民事第八庭  審判長法  官  吳景源
                                    法  官  鄭威莉
                                    法  官  滕允潔
正本係照原本作成。
本裁定除以適用法規顯有錯誤為理由，並經本院許可外，不得再
抗告。如提起再抗告，應於收受後10日內委任律師為訴訟代理人
向本院提出再抗告狀。並繳納再抗告費新台幣１千元。
中    華    民    國    95    年    4     月    7     日
                                    書記官  林麗觀


司法院資訊處製作；財團法人民間司法改革基金會備份。
